【裁判字號】    99,台上,987
【裁判日期】    990211
【裁判案由】    違反毒品危害防制條例
【裁判全文】
最高法院刑事判決              九十九年度台上字第九八七號
上訴人  甲○○
                
              
                2號（另案在台灣台南監獄台南分監執行中）
        乙○○
                
              
                （
上列上訴人等因違反毒品危害防制條例案件，不服台灣高等法院
台南分院中華民國九十八年十一月二十三日第二審判決（九十八
年度上訴字第一一三０號，起訴案號：台灣台南地方法院檢察署
九十六年度毒偵字第一三０六六號），提起上訴，本院判決如下
：
    主  文
上訴駁回。
    理  由
按刑事訴訟法第三百七十七條規定：上訴於第三審法院，非以判
決違背法令為理由，不得為之。是提起第三審上訴，應以原判決
違背法令為理由，係屬法定要件。如果上訴理由書狀並未依據卷
內訴訟資料，具體指摘原判決不適用何種法則或如何適用不當，
或所指摘原判決違法情事，顯與法律規定得為第三審上訴理由之
違法情形不相適合時，均應認其上訴為違背法律上之程式，予以
駁回。又不服地方法院之第一審判決而上訴者，須提出上訴書狀
，並應敘述具體理由，為上訴必備之程式。倘所提出之書狀未敘
述上訴理由，或僅曾以言詞陳述上訴理由者，均應於上訴期間屆
滿後二十日內補提理由書於第一審法院。逾期未補提者，原審法
院應定期間先命補正。其上訴書狀已敘述理由，但所敘述者非屬
具體理由，則屬不符上訴之法定程式，由第二審法院以其上訴不
合法律上程式，判決駁回，不生定期命補正之問題。此觀刑事訴
訟法第三百五十條第一項、第三百六十一條、第三百六十二條及
第三百六十七條之規定自明。且所謂不服第一審判決之具體理由
，必係依據卷內既有訴訟資料或提出新事證，指摘或表明第一審
判決有何採證認事、用法或量刑等足以影響判決本旨之不當或違
法，而構成應予撤銷之具體事由，始克當之；倘僅泛言原判決認
定事實錯誤、違背法令、量刑失之過重或輕縱，而未依上揭意旨
指出具體事由，或形式上雖已指出具體事由，然該事由縱使屬實
，亦不足以認為原判決有何不當或違法者，皆難謂係具體理由，
俾與第二審上訴制度旨在請求第二審法院撤銷、變更第一審不當
或違法之判決，以實現個案救濟之立法目的相契合，並節制濫行
上訴。本件原判決以：上訴人甲○○於第二審上訴意旨略稱：第
一審準備程序與審判庭之法官前後不一，其審判違背法令；且其
已坦承販賣第一級毒品之犯行，第一審判決量刑過重等語。乙○
○之第二審上訴意旨略稱：伊不識字且不諳法律，不明白訊問要
旨及答覆內容之利害關係，故其警詢、偵查中自承不利於己之事
實，不得作為有罪之唯一認定依據；且甲○○僅係向伊借車後自
己開，經其證述明確，第一審不採該有利乙○○之證詞，並非適
法；況眾多向甲○○購毒者中，除李介倫外，並無他人指證乙○
○，足見李介倫證稱伊與甲○○進行毒品交易時，見乙○○擔任
司機云云，應係記憶錯誤，乙○○遭判重刑，確係冤枉等語。經
查：(1)原審參與審理、判決之法官均屬一致，有原審審判筆錄之
記載可稽，甲○○徒以準備程序、審理程序法官前後不一為由提
起上訴，自非合法。(2)第一審判決認定甲○○有其附表一所示分
別販賣第一級毒品海洛因之犯行，及有轉讓海洛因予乙○○之情
事，業依甲○○之供述及黃士哲、乙○○、李介倫、鄭佳勝等之
證詞等證據資料，論斷明確，並敘明其對上訴人等審酌量刑之理
由，在法定刑度內而為量刑，無濫用自由裁量權限情事，從形式
上觀察，並無違背法令之情形存在。(3)關於乙○○駕車搭載甲○
○前往進行毒品交易一次之事實，第一審判決亦依乙○○之供述
及李介倫之證詞，敘明認定之依據及理由，對於甲○○所稱：伊
係單純向乙○○借車自行駕駛云云，認非可取，並予以說明論駁
，其推理論斷衡諸經驗及論理等證據法則皆無違背，不能指為違
法。綜上，上訴人等均未具體指摘或表明原判決有何認定事實錯
誤、違背法令或量刑等足以影響判決本旨之不當或違法，難謂已
具體提出上訴理由，其等之上訴均非合法，應予駁回，並不經言
詞辯論為之各等情。揆諸首揭說明，尚無不合。甲○○上訴意旨
略稱：(1)原判決引用黃士哲、李介倫之供述，所認其等向甲○○
購買毒品之時間或次數，有理由矛盾之違誤。(2)原判決採用鄭佳
勝於警詢無證據能力之供述，及乙○○之證詞，均無補強證據，
有違證據法則，及有理由不備之違誤。(3)原判決漏未考量上訴人
智識淺薄，又染毒品，即予量處重刑，難認適法。(4)甲○○所用
門號0000000000號行動電話，為其供犯罪所用之物，
原判決未諭知沒收，於法有違等語。乙○○上訴意旨略稱：乙○
○單純載甲○○前往販賣海洛因，僅一次為幫助販賣毒品行為，
原判決未審酌其有顯可憫恕之犯罪情狀，應依刑法第五十九條之
規定減輕其刑，其量刑難謂盡符比例、平等原則等語。經核上訴
意旨，俱係置原判決所為明白論斷於不顧，並非依據卷內資料就
原判決以上揭程序上理由駁回其等之上訴，如何不適用何種法則
或適用不當為具體指摘，難認已符合首揭法定之第三審上訴要件
。綜上說明，應認本件上訴均屬違背法律上之程式，予以駁回。
據上論結，應依刑事訴訟法第三百九十五條前段，判決如主文。
中    華    民    國  九十九  年    二    月   十一   日
                      最高法院刑事第九庭
                          審判長法官  邵  燕  玲
                                法官  李  伯  道
                                法官  孫  增  同
                                法官  李  英  勇
                                法官  陳  國  文
本件正本證明與原本無異
                                      書  記  官
中    華    民    國  九十九  年    二    月  二十四  日
                                                      K

司法院資訊處製作；財團法人民間司法改革基金會備份。
